【裁判字號】    92,交聲,1409
【裁判日期】    920930
【裁判案由】    交管條例聲異
【裁判全文】
臺灣板橋地方法院交通件裁定                    九十二年度交聲字第一四九號
    原處分機關  交通部公路總局臺北區監理所
    異  議  人
    即受處分人  乙○○
右列受處分人因違反道路交通管理處罰條例案件，對於交通部公路總局台北區監理所
九十二年八月十五日所為之處分（原處分案號：北監自裁字裁四０－Ｚ000000
00號）聲明異議，本院裁定如左：
    主  文
異議駁回。
    理  由
一、按汽車在行駛途中，不得驟然或任意換車道，如欲超越前車或變換車道時，應先
    顯示方向燈告知前後車輛，並保持安全距離及間隔，方得超越或變換車道，高速
    公路交通管制規則第十一條定有明文。次按汽車行駛於高速公路或設站管制之道
    路，而不遵守管制之規定者，處汽車駕駛人新台幣三千元以上六千元以下罰鍰，
    並記違規點數一點，道路交通管理處罰條例第三十三條第一項、第六十三條第一
    項第一款亦分別定有明文。
二、原處分機關略以：異議人乙○○於民國九十二年六月十七日十四時四十四分許，
    駕駛車牌號碼六Ｃ－七九五七號自小客車，行經國道一號高速公路南向二十六點
    八公里至二十八點五公里處時，不依規定任意變換車道，爰依道路交通管理處罰
    條例第三十三條第一項之規定處罰鍰三千元，並記違規點數一點等語。異議意旨
    略以：伊係於八十年領取駕照，不知有此新增法令定，又違規時間非尖峰時刻，
    車流稀疏，伊以目視方式判斷約五、六百公尺後並無來車之情況下，伊僅注意變
    換車道的安全性而未打方向燈，其間未超速亦未肇事，打方向燈給誰看，且事後
    與同事探討，都不知有此罰則且說明自己也常不打方向燈云云。
三、經查：異議人於九十二年六月十七日十四時四十四分許，駕駛車牌號碼六Ｃ－七
    九五七號自小客車，行經國道一號高速公路南向二十六點八公里至二十八點五公
    里處時，不依規定任意變換車道之違規事實，業據證人即舉發員警甲○○於本院
    調查時結證屬實，其證述「（問：本件是否是你舉發的《提示舉發通知單？）是
    我與同事一起舉發的。」、「（問：為何要舉發這台車子？）我在高架上巡邏，
    當時同向是三線道，當時異議人行進時從外側車道馬上變換到內側車道，未使用
    方向燈，當時我們沒有理他，後來行駛到二十六點八時又從內側車道變換到中間
    車道，也未使用方向燈，這時我們才攔檢舉發。我們大約離異議人後方約一百公
    尺處。」、「（問：當時路況如何？）當時沒有塞車，異議人的後方是有車子，
    異議人是要超車才變換車道。」等語（參見本院九十二年九月八日訊問筆錄），
    且異議人亦自承「（問：對證人之證言有何意見？）沒有意見，我是要超車才變
    換車道，當時是有車子但車子是很少，我也不記得當時變換幾次車道」（參見同
    上筆錄），亦證證人之證述與事實相符，為可採信，則異議人確實有駕車行駛於
    高速公路，未依規定任意變換車道之違規事實無訛。至其辯稱係八十年考領駕照
    ，不知有此新增法令，然查高速公路交通管制規則係六十三年四月十日交通部訂
    定發布，其間雖歷經數次修正，惟就上開條文並未修正，異議人既係於八十年間
    合法考領駕駛執照之人，自難推諉不知，況駕駛車輛行經一般道路，如欲變換車
    道，應先顯示方向燈或手勢；如欲超車，須先按鳴喇叭二單響或變換燈光一次，
    道路交通安全規則第九十一條第六款、第一百零一條第三款分別定有明文，此為
    一般合法考領駕駛執照之駕駛人所應知悉之基本規定，異議人駕車行駛於高速公
    路，行車速度遠較一般道路為快，在高速行駛下，若未能遵守規定任意變換車道
    或超車，既係漠視自己安危，更枉顧公眾行之安全，若所有駕駛人皆以不知法令
    推諉責任，何來『行』之安全，而異議人竟稱同事間亦稱不知有此罰則且開車也
    不常打方向燈等語，實令人憂心。
四、綜上，異議人上開所辯，顯係推諉之詞，不足採信。原處分機關爰引上開規定，
    裁處異議人罰鍰三千元，並記違規點數一點，於法核無不合，且所科處罰為該條
    項之最低度罰，量罰至為寬厚矜恤，應予維持。本件異議為無理由，應予駁回。
據上論斷，應依道路交通案件處理辦法第十九條，裁定如主文。
中      華      民      國      九十二      年      九      月  三十    日
                                  臺灣板橋地方法院交通法庭
                                          法  官  李  幼  妃
右正本證明與原本無異。
如不服本裁定，應於送達後五日內，向本院提出抗告狀。
                                          書記官  強  梅  芳
中      華      民      國      九十二      年      十      月    三    日


司法院資訊處製作；財團法人民間司法改革基金會備份。
